【裁判字號】    97,上訴,2366
【裁判日期】    971105
【裁判案由】    違反毒品危害防制條例
【裁判全文】
臺灣高等法院臺中分院刑事判決        97年度上訴字第2366號
上  訴  人
即  被  告  乙○○
上列上訴人因違反毒品危害防制條例案件，不服臺灣臺中地方院
中華民國97年 8月13日第一審判決（97年度訴字第2636號，起訴
案號：臺灣臺中地方法院檢察署97年度毒偵字第2774號），提起
上訴，本院判決如下：
    主  文
上訴駁回。
    事實及理由
一、本案經本院審理結果，認第一審判決認事用法及量刑均無不
    當，應予維持，並引用第一審判決書記載之事實、證據及理
    由（如附件） 。
二、上訴人即被告乙○○在本院未提出其他有利之證據，僅辯解
    伊已經在戒毒，原審法院判刑太重云云；惟查原審法院依刑
    事訴訟法第273條之1第1項、第299條第1項前段，毒品危害
    防制條例第10條第1項，刑法第11條前段、第47條第1項之規
    定並審酌被告有如原判決犯罪事實欄所載曾受有期徒刑執行
    完畢之前科，此有臺灣臺中地方法院檢察署刑案資料查註紀
    錄表及臺灣高等法院被告全國前案紀錄表各一份在卷足憑，
    其於5年以內故意再犯本件有期徒刑以上之罪，為累犯，應
    依刑法第47條第1項之規定，加重其刑。及被告施用毒品，
    經觀察勒戒、強制戒治後，仍不知戒惕，再次施用第一級毒
    品，無視於毒品對於自身健康之戕害及國家對於杜絕毒品犯
    罪之禁令，不知戒除惡習，然念及被告坦承施用毒品犯行，
    態度尚稱良好，其施用毒品海洛因並無危害他人，本之施用
    毒品者均有相當程度之成癮性及心理依賴，其犯罪心態與一
    般刑法犯罪之本質並不相同，容應以「病人」之角度為考量
    ，並側重適當之醫學治療及心理矯治為宜，被告現在並已經
    在中國醫藥大學附設醫院接受美沙酮替代療法之治療，及被
    告施用毒品之次數等一切情狀，量處如原判決所示之刑，以
    示懲儆，認事用法及量處刑度，核無不合，被告上訴意旨以
    量刑太重云云，為無理由，應予駁回。
三、據上論斷，應依刑事訴訟法第三百七十三條、第三百六十八
    條，判決如主文。
本案經檢察官甲○○到庭執行職務。
中    華    民    國    97    年    11    月    5    日
            刑事第四庭    審判長法  官  洪  耀   宗
                                法  官  蔡 王 金 全
                                法  官  劉  登   俊
上列正本證明與原本無異。
如不服本判決應於收受送達後十日內向本院提出上訴書狀，其未
敘述上訴之理由者並得於提起上訴後十日內向本院補提理由書（
須按他造當事人之人數附繕本）。
                                書記官  陳   美  利
中    華    民    國    97    年    11    月    5     日
附件
臺灣臺中地方法院刑事判決97年度訴字第2636號
公  訴  人  臺灣臺中地方法院檢察署檢察官
被      告  乙○○  男  42歲（民國○○年○○月○○日生）
                    身分證統一編號：Ｚ000000000號
                    住臺中縣豐原市○○○街226巷3號
上列被告因違反毒品危害防制條例案件，經檢察官提起公訴（97
年度毒偵字第2774號），被告於準備程序中就被訴事實為有罪之
陳述，經受命法官聽取當事人之意見後，由本院合議庭裁定由受
命法官獨任以簡式審判程序審理，判決如下：
    主  文
陳明峰施用第一級毒品，累犯，處有期徒刑壹年。
    事  實
一、陳明峰前於民國88年間因施用毒品案件，經本院以88年毒聲
    字第1072號裁定令入戒治處所施以強制戒治，於90年12月13
    日執行完畢釋放。又因違反毒品危害防治條例案件，經本院
    以94年度訴緝字第389號判處應執行有期徒刑1年4月；再因
    偽造有價證券案件，經本院以95年度訴字第730號判決有期
    徒刑1年2月確定；上開判決經合併定應執行刑為有期徒刑2
    年5月，嗣經減刑為應執行有期徒刑1年2月15日，於96年12
    月3日執行完畢。詎仍不知悔改，於上開強制戒治執行完畢5
    年內經依法追訴處罰後，復基於施用第一級毒品海洛因之犯
    意，於97年3月23日下午2時許，復基於施用第一級毒品海洛
    因之犯意，在其位於臺中縣豐原市○○○街223巷3號住處，
    ，以針筒注射方式，非法施用第一級毒品海洛因1次。嗣於
    97 年3月26日下午4時許，為警在臺中縣豐原市○○街16號
    67室查獲，經員警徵得同意後，採集尿液送請鑑驗，呈海洛
    因代謝物之陽性反應。
二、案經臺中市警察局第六分局報請臺灣臺中地方法院檢察署檢
    察官偵查起訴。
    理  由
一、訊據被告陳明峰就上開犯罪事實均坦承不諱，且其於警詢時
    為警採集之尿液，經送中山醫學大學附設醫院檢驗科藥物檢
    測中心以氣相層析質譜儀 (GC/MS)檢驗結果，均呈可待因、
    嗎啡陽性反應，此有該中心出具之尿液檢驗報告1紙附卷可
    稽（見警卷第5頁），此外，復有真實姓名對照表在卷可查
    ，足認被告任意性自白與事實相符，其確有施用第一級毒品
    海洛因之犯行，至堪認定。又按92年7月9日修正之毒品危害
    防制條例刪除二犯及三犯規定，一改修法前繁雜之處遇程序
    ，僅將施用毒品者簡化區分為初犯、再犯，並認施用毒品者
    係屬病患性犯人，以觀察、勒戒戒除其身癮，並以強制戒治
    去除其心癮。經觀察、勒戒或強制戒治執行完畢釋放後，若
    係5年後再犯該條例第10條施用毒品罪者，與同條例第20 條
    第1項、第2項關於「初犯」之處理方式相同，檢察官應先聲
    請法院裁定令被告入勒戒處所觀察、勒戒，並視有無繼續施
    用毒品傾向，決定應予釋放、為不起訴之處分，或應聲請法
    院裁定令入勒戒處所強制戒治；若係5年內「再犯」同條例
    第10條施用毒品罪者，依同條例第23條第2項規定，檢察官
    則應依法追訴。觀諸該條例第20條第3項之修正理由：「觀
    察、勒戒或強制戒治5年後再犯者，顯見前所實施之觀察、
    勒戒或強制戒治已足以遮斷其施用毒品之癮，為期自新及協
    助其戒除毒癮，對此5年後再犯者，爰明定仍適用初犯之規
    定，先經觀察、勒戒、強制戒治之程序」及同條例第23 條
    第2項之修正理由：「為配合簡化施用毒品犯之刑事處遇程
    序，並鑑於經觀察、勒戒或強制戒治執行完畢釋放後5年內
    再犯者，其再犯率甚高，原據以實施之觀察、勒戒及強制戒
    治既已無法收其實效，自應施以刑事處遇」；顯然如施用毒
    品者係前經觀察、勒戒或強制戒治等治療程序執行完畢5年
    後，始再施用毒品者（視為初犯），因前所執行之觀察、勒
    戒或強制戒治已足收戒除毒癮之效，自應重新執行觀察、勒
    戒或強制戒治等治療程序，並於治療程序執行完畢後，由檢
    察官為不起訴處分，毋庸對之追訴處罰；反之，在「再犯」
    之情形，因其先前所為治療程序顯未能收戒斷毒癮之效，且
    考量施用毒品者之再犯率偏高，乃簡化其刑事處遇程序，而
    逕予追訴處罰，不再施以治療程序。參酌上開立法理由，修
    正毒品危害防制條例就施用毒品者，祇於「初犯」及「5 年
    後再犯」二種情形，有其追訴條件之限制，即須於初犯經觀
    察、勒戒或強制戒治釋放後，5年內均無施用毒品之行為，
    始能認其前所實施之觀察、勒戒或強制戒治已足遮斷毒癮，
    而得於5年後再犯時，再予適用初犯之規定，重行觀察、勒
    戒或強制戒治等程序；倘5年內已經再犯，被依法追訴處罰
    ，縱其第3次（或第3次以上）施用毒品之時間在初犯釋放5
    年以後，即與「5年後再犯」之情形有別，且因已於「5年內
    再犯」，顯見其再犯率甚高，原實施觀察、勒戒或強制戒治
    ，已無法收其實效，而無5年戒斷期之存在，自無再經觀察
    、勒戒及強制戒治之必要，應由檢察官逕行起訴，始符該法
    修正之本旨（最高法院95年度第7次刑事庭會議決議可資依
    循）。經查被告有如犯罪事實欄所述之強制戒治及徒刑之執
    行等情，有臺灣高等法院被告全國前案紀錄表在卷可佐，是
    其於施用毒品案件，經法院依法判處徒刑執行完畢起5年內
    ，再犯毒品危害防制條例第10條之罪，應依法論科。
二、查海洛因係毒品危害防制條例第2條第2項第1款規定之第一
    級毒品，是核被告所為，係犯同條例第10條第1項之施用第
    一級毒品罪。被告持有第一級毒品之低度行為，應為施用之
    高度行為所吸收不另論罪。再被告有如犯罪事實欄所載曾受
    有期徒刑執行完畢之前科，此有臺灣臺中地方法院檢察署刑
    案資料查註紀錄表及臺灣高等法院被告全國前案紀錄表各一
    份在卷足憑，其於5年以內故意再犯本件有期徒刑以上之罪
    ，為累犯，應依刑法第47條第1項之規定，加重其刑。爰審
    酌被告施用毒品，經觀察勒戒、強制戒治後，仍不知戒惕，
    再次施用第一級毒品，無視於毒品對於自身健康之戕害及國
    家對於杜絕毒品犯罪之禁令，不知戒除惡習，然念及被告坦
    承施用毒品犯行，態度尚稱良好，其施用毒品海洛因並無危
    害他人，本之施用毒品者均有相當程度之成癮性及心理依賴
    ，其犯罪心態與一般刑法犯罪之本質並不相同，容應以「病
    人」之角度為考量，並側重適當之醫學治療及心理矯治為宜
    ，被告現在並已經在中國醫藥大學附設醫院接受美沙酮替代
    療法之治療，及被告施用毒品之次數等一切情狀，量處如主
    文所示之刑，以示懲儆。
據上論斷，依刑事訴訟法第273條之1第1項、第299條第1項前段
，毒品危害防制條例第10條第1項，刑法第11條前段、第47條第1
項，判決如主文。
本案經檢察官張容姍到庭執行職務。
中    華    民    國    97    年    8    月    13    日
                      臺灣臺中地方法院刑事第十四庭
                              法  官  洪堯讚
上正本證明與原本無異。
如不服本判決，應於收受送達後10日內向本院提出上訴書狀（應
敘述具體理由並附繕本）。
上訴書狀如未敘述理由，應於上訴期間屆滿後20日內補提理由書
於本院。
                              書記官  沈慧玲
中    華    民    國    97    年    8    月    13    日
附錄論罪科刑法條
毒品危害防制條例第10條第1項
施用第一級毒品者，處6月以上5年以下有期徒刑。


司法院資訊處製作；財團法人民間司法改革基金會備份。
